臺灣高等法院刑事判決
109年度上訴字第4584號
上  訴  人  
即  被  告  黃國祥
選任辯護人  廖智偉律師（法扶律師）
上列上訴人因公共危險等案件，不服臺灣新北地方法院109年度
訴字第756號，中華民國109年11月11日第一審判決（起訴案號：
臺灣新北地方檢察署109年度偵字第19409號），提起上訴，本院
判決如下：
    主  文
上訴駁回。
    事  實
一、黃國祥因認與王方牡丹具有金錢糾紛而不滿，竟基於放火燒
    燬現供人使用住宅之犯意，先於民國109年5月31日下午5時7
    分許、5時56分許，兩度前往位於新北市○○區○○路000號之高
    加加油站，各以新臺幣（下同）45元、46元之價格，持寶特
    瓶盛裝購買95高級無鉛汽油。再於同日晚間6時15分許，持
    上開裝有汽油之寶特瓶至王方牡丹所居住位於新北市○○區○○
    路000號2樓（109年8月3日整編前為○○路000之0號）之現供
    人使用住宅門口，將汽油潑灑於上址門口後，即點火引燃火
    勢而著手燒燬現供人使用之住宅，造成上址鐵門靠近地面處
    明顯燃燒氧化泛白、鐵門兩側之V字型燃燒燻黑、鐵門內側
    及木門外側有明顯燃燒燻黑痕跡、放置於門口之燈具、門簾
    燒燬，幸經及時滅火，致未將該建築物燒燬而未得逞。
二、黃國祥於109年5月31日晚間8時23分許，又基於放火燒燬他
    人所有物品之犯意，至新北市○○區○○路000巷00弄0號前，持
    打火機點火引燃江榮生所有車牌號碼為000-0000號之普通重
    型機車坐墊，使該機車坐墊左前及左側多處燒損、坐墊並燒
    熔黏附於左側車殼上，致生延燒附近停放車輛及用路人之公
    共危險。
三、案經王方牡丹訴由新北市政府警察局中和分局報告臺灣新北
    地方檢察署檢察官偵查起訴。
    理  由
壹、程序方面：
一、本院審理範圍：
　　被告原就原判決全部提起上訴，然上訴後於本院撤回原判決
    犯罪事實一【即被訴於109年5月8日潑灑汽油毀損他人公寓
    樓梯間油漆】部分之上訴，有本院準備程序筆錄及被告撤回
    上訴狀在卷可按（見本院卷第98、105頁），檢察官則未提
    起上訴，是被告就原判決事實欄一部分所犯毀損他人物品罪
    部分即已確定，並非本院審理範圍，合先敘明。
二、證據能力部分：
㈠、本判決下引具傳聞性質之各項供述證據經本院於審判期日調
    查證據時提示並告以要旨後，當事人、辯護人均未於言詞辯
    論終結前就證據能力部分有所異議（見本院卷第99至101頁
    、第148至150頁），本院復查無該等證據有違背法定程序取
    得或顯不可信之情狀，揆諸刑事訴訟法第159條之5規定，應
    均有證據能力。
㈡、至本件認定事實所引用之非供述證據，並無證據證明係公務
    員違背法定程序所取得，亦查無顯不可信或不得作為證據之
    情形，且經本院於審判期日依法進行證據之調查、辯論，被
    告於訴訟上之程序權即已受保障，亦應有證據能力。
貳、認定犯罪事實所憑之證據及理由：
一、前揭事實業據被告於原審及本院審理時均坦承不諱（見原審
    卷第117頁、第222頁，本院卷第48頁、第98頁、第151至152
    頁），核與證人即告訴人王方牡丹、證人即被害人江榮生於
    警詢中所證述之內容大致相符（見偵卷第29至31頁、第33至
    36頁），並有高加加油站（TTC57)109年5月31日交易資料查
    詢表2紙、電子發票證明聯、車號：000-0000號、000-0000
    號車輛詳細資料報表2紙、被告犯案路線圖1紙、加油站監視
    器錄影畫面擷圖、犯罪事實二之現場照片、犯罪事實三之現
    場照片及監視器錄影畫面擷圖、新北市政府消防局109年6月
    12日火災原因調查鑑定書、新北市政府警察局109年6月17日
    新北警鑑字第1091130530號鑑驗書、新北市政府警察局109
    年7月16日新北警鑑字第1091352162號鑑驗書、新北市政府
    警察局中和分局刑案現場勘察報告各1份等件在卷可稽（見
    偵卷第55至57頁、第69至73頁、第79至113頁、第181至269
    頁、第291至292頁；原審卷第139至140頁、第175至196頁）
    ，暨寶特瓶、打火機各1個扣案可資佐證，足認被告上開任
    意性自白與事實相符，堪以採信。又停放在路旁之機車，通
    常油箱內存有汽油，倘點火引燃機車，有因此引燃該機車油
    箱內汽油之高度風險，除可能燒燬該機車外，亦有可能因此
    擴大延燒附近物品或車輛，危及一旁用路人，自足生公共危
    險，甚為明確。
二、準此，被告前揭放火燒燬現供人使用之住宅未遂、放火燒燬
    他人所有物等犯行，均堪認定，皆應依法論科。
叁、論罪及刑之加重減輕事由：　　
一、事實欄一即對住宅放火部分：
㈠、按放火罪既遂與未遂之區別標準，係以目的物獨立燃燒，且
    足以變更其形體，致喪失其效能為依據，是放火燒燬現供人
    使用之住宅罪，如僅室內傢俱、裝潢燒燬，其房屋重要構成
    部分諸如樑、柱及支撐壁等尚未因燃燒結果致喪失其效用者
    ，應成立刑法第173條第3項、第1項之放火燒燬現供人使用
    住宅未遂罪（最高法院102年度台上字第666號判決意旨參照
    ）。查告訴人王方牡丹之住處位在新北市○○區○○路000號2樓
    ，被告當知上址公寓為現供人使用之集合住宅無訛，惟仍在
    2樓王方牡丹住處門口潑灑汽油，再以打火機點燃汽油燃燒
    ，自已著手實施放火燒燬現供人使用之住宅，致上址鐵門靠
    近地面處明顯燃燒氧化泛白、鐵門兩側之V字型燃燒燻黑、
    鐵門內側及木門外側有明顯燃燒燻黑痕跡、放置於門口之燈
    具、門簾燒燬等情，業經本院認定如上，惟尚無證據證明上
    開住宅之主要結構或重要構成部分有因此燒燬致喪失效用，
    故被告放火燒燬現供人使用住宅行為，應尚屬未遂。是核被
    告此部分所為，係犯刑法第173條第3項、第1項之放火燒燬
    現供人使用之住宅未遂罪。
㈡、又放火行為原含有毀損性質，而放火燒燬現供人使用之住宅
    罪，自係指供人居住房屋之整體而言，應包括墻垣及該住宅
    內所有設備、傢俱、日常生活上之一切用品，故一個放火行
    為，若同時燒燬住宅與該住宅內所有其他物品，無論該其他
    物品為他人或自己所有，與同時燒燬數犯罪客體者之情形不
    同，均不另成立刑法第175條第1項或第2項放火燒燬住宅以
    外他人或自己所有物罪或同法第354條毀損罪（最高法院79
    年台上字第1471號判例意旨參照）。本案被告放火行為雖同
    時燒燬王方牡丹所有之放置於門口之燈具、門簾等物，因該
    等物品原即王方牡丹放置在公寓公共樓梯間，而該樓梯間屬
    於公寓住宅之一部分，則被告所燒燬之物，仍屬放置在該公
    寓住宅內之日常生活用品，依上說明，自不另論以刑法第17
    5條第1項之放火燒燬住宅以外之他人所有物罪，或同法第35
    4條之毀損罪。
二、事實欄二即放火燒毀機車部分：　　
㈠、被告持打火機點火燃燒上開機車坐墊，致該車坐墊左前及左
    側有多處燒毀，坐墊燒熔黏附於左側車殼上，已使該車喪失
    車輛主要效用之燒燬程度，並有可能因此擴大延燒附近物品
    或車輛而危及用路人，自已導致生公共危險。是核被告此部
    分所為，係犯刑法第175條第1項之放火燒燬他人所有物罪。
㈡、被告放火行為雖燒燬被害人江榮生所有機車坐墊，惟放火罪
    原含有毀損性質在內，亦不另論以毀損罪。
三、被告所犯上開放火燒燬現供人使用之住宅未遂罪及放火燒燬
    他人所有物罪，時間有所間隔，地點及被害人亦有不同，行
    為明顯可分，應予分論併罰。
四、累犯加重事由：　　
㈠、被告前因放火燒燬現供人使用住宅未遂罪案件，經本院以104
    年度上訴字第1732號判決判處有期徒刑3年2月，再經最高法
    院以105年度台上字第1458號判決駁回上訴確定（下稱甲案
    ，刑期起算日期：105年10月29日，指揮書執畢日期：108年
    12月28日）；又因施用第一級毒品罪，經臺灣臺北地方法院
    以106年度審訴字第123號判決判處有期徒刑8月確定。上開
    案件接續執行後，於109年4月10日縮短刑期假釋出監並付保
    護管束等節，有本院被告前案紀錄表1份在卷可參。其中被
    告於109年4月10日縮短刑期假釋出監時，甲案徒刑已執行期
    滿，即已執行完畢（最高法院103年度第1次刑事庭會議決議
    意旨參照），是被告受有期徒刑之執行完畢後，5年以內故
    意再犯本案有期徒刑以上之各罪，均符合刑法第47條第1項
    之累犯要件。
㈡、本院審酌被告前已有放火燒燬住宅之前案紀錄，受刑之執行
    完畢後竟仍未能因此警惕悔悟，復於出監後不到兩個月即再
    犯本案性質相類之放火犯行，可徵其刑罰反應力薄弱，欠缺
    對法律之尊重及自我約束能力，有再延長其矯正期間，以助
    其等重返社會之必要，且加重其法定最低度刑，尚不至使其
    所受之刑罰超過其所應負擔之罪責，爰依刑法第47條第1項
    規定及司法院釋字第775號解釋意旨加重其刑（法定刑無期
    徒刑部分依法不得加重）。
五、被告雖已著手於放火燒燬現供人使用住宅行為之實行，惟尚
    未生住宅重要結構部分燒燬喪失效用之結果，其犯罪僅屬未
    遂階段，爰依刑法第25條第2項規定，按既遂犯之刑度減輕
    其刑。
六、被告就事實欄二部分有上開刑之加重、減輕事由，此部分爰
    依刑法第71條第1項之規定先加後減之。
七、被告雖曾抗辯其因施用安非他命，精神恍惚不太穩定方為本
    案犯行（見原審卷第46至47頁、第49頁，惟於原審又表示不
    再以此抗辯，見原審卷第117頁；另參見本院卷第36頁、第4
    8頁、第117頁），然其於原審已供稱為上開兩次放火犯行（
    即起訴書犯罪事實二、三部分）前沒有施用安非他命，久久
    用一次安非他命，出監後一個多月有施用兩次等語（見原審
    卷第48頁），參以其因前案【見累犯部分所示】於105年10
    月29日入監執行至109年4月10日縮刑假釋出監，長達約3年
    半在監期間無從施用毒品，出監後至本案行為時不過約51天
    ，期間只有施用兩次，久久用一次，且案發前沒有施用，則
    以如此頻率及間隔而言，顯已難認其出監後只偶爾施用兩次
    安非他命會對精神狀況造成影響。再者，本案被告就王方牡
    丹部分乃係因認有金錢糾紛而放火，動機明確，並非對不特
    定人隨意為之，更非因幻想所致，過程中被告尚知騎機車去
    購買汽油，還分兩次買，放火後旋即逃逸，顯然神智清醒，
    能事先籌劃犯罪流程，到案後猶知抗辯否認其到過現場，而
    非僅回答不知或不記得，實難認有何心智異常之處。況其於
    王方牡丹住處放火後，隔約兩小時許又無緣無故在附近2公
    里處放火燒燬被害人江榮生之機車坐墊（見偵卷第229頁之
    新北市政府消防局109年6月12日火災原因調查鑑定書所附現
    場相關位置示意圖），亦不無有故佈疑陣掩飾自己係因與王
    方牡丹有特定糾紛而放火之嫌，難認有何精神恍惚異常之處
    。是由上情觀之，被告應係處於正常精神狀態下為本案犯行
    ，其所辯是因精神恍惚異常而為云云，並非可採。
肆、維持原判決之理由：　
一、原審法院同上認定，以被告本案上開部分所為事證明確，分
    別係犯前揭放火燒燬現供人使用之住宅未遂罪及放火燒燬他
    人所有物罪，而適用刑法第173條第1項、第3項、第175條第
    1項、第47條第1項、第25條第2項、第51條第5款、第38條第
    2項等規定，並以行為人之責任為基礎，審酌被告已成年，
    非無謀生能力，對於自己行為可以、也應該負完全的責任，
    分別於事實欄所示時間、地點為毀損及放火之行為，不僅造
    成告訴人與被害人之財物損失，倘若火勢蔓延，恐造成他人
    生命、財產重大損失，對於公共安全危害非輕，於警詢、偵
    查中否認犯行，於原審準備程序時始坦承犯行之犯後態度，
    被告除前揭構成累犯之前科外，另有違反毒品危害防制條例
    、槍砲彈藥刀械管制條例、傷害、搶奪、妨害名譽等前科犯
    行，被告自陳高中肄業之智識程度、先前從事過水果批發及
    快遞工作、未婚、與家庭成員皆無來往等家庭經濟生活狀況
    一切情狀，分別量處有期徒刑8年、1年6月，並就此部分不
    得易科罰金之有期徒刑部分定其應執行刑為有期徒刑9年2月
    ，暨諭知扣案之寶特瓶、打火機各1個均沒收等節，認事用
    法均無違誤，量刑、所定之執行刑及沒收之諭知亦屬妥適，
    應予維持。
二、被告上訴意旨略以：本案被告是因施用安非他命精神異常導
    致行為失常，其放火燒燬他人住宅之動機，是因與告訴人王
    方牡丹間有金錢糾紛，並非無故為之，與一般任意對不認識
    之人縱火有別，尚非惡性重大，且本案犯罪並未造成重大傷
    亡，被告於審判時復坦承犯罪，已與告訴人王方牡丹和解，
    王方牡丹並撤回告訴表示不願追究，惟原判決量刑過重，請
    求從輕量刑等語。
三、就被告主張因施用安非他命而行為失常部分，業經本院論駁
    如前，並非可採。又關於刑之量定，係實體法上賦予法院得
    為自由裁量之事項，倘其未有逾越法律所規定之範圍，或濫
    用其權限，即不得任意指摘為違法。查原審於量刑時已依刑
    法第57條規定以行為人之責任為基礎，並於理由內說明其審
    酌該條所列情狀後之量刑事由，且已考量被告於原審坦承犯
    行及其與家庭成員往來之情形在內，以本案被告所為放火行
    為對他人生命、財產及公共安全造成嚴重危險，且於短時間
    內放火兩此，及其前因放火案件經執行完畢出監後不到兩個
    月竟又再犯相同性質之放火案件等節觀之，原審量刑並未逾
    越法定裁量範圍，亦無明顯違反罪刑相當原則之濫用權限情
    形，尚難認有何量刑過重之處。又告訴人王方牡丹雖表明與
    被告和解，不願追究之意思，但由王方牡丹於原審表示：民
    事部分我不求償，我要撤回全部的告訴，我希望被告以後不
    要再來找我的麻煩了。…我希望被告以後不要再有同樣的行
    為，希望被告說到做到等語（見原審卷第116頁、第119頁）
    ；及於本院表示：被告給我們兩個門都燒壞了，我可以自己
    修理沒有關係，只希望以後被告不要再找我的麻煩，我們只
    有兩個老人家，一直被被告找麻煩很困擾，…我原諒被告。
    請求法官幫我見證，被告以後可以不要再找我麻煩嗎等語（
    見本院卷第101頁），可徵其乃係基於息事寧人之心態，未
    要求被告為任何賠償，只希望被告不要再找麻煩，難因此認
    被告具有真摯悔意或賠償誠意，自無從以此於量刑因子上為
    被告有利之認定。其餘上訴意旨所指各情，復非應撤銷原判
    決改判較輕之刑之事由，是被告上訴意旨認原審量刑過重，
    而指摘原審判決不當，為無理由，應予駁回。
據上論斷，應依刑事訴訟法第368條，判決如主文。
本案檢察官謝志明到庭執行職務。
中　　華　　民　　國　　110 　年　　3 　　月　　25　　日
                  刑事第二十庭  審判長法　官  王復生
                                      法　官  蕭世昌 
                                      法　官  張紹省
以上正本證明與原本無異。
如不服本判決，應於收受送達後20日內向本院提出上訴書狀，其
未敘述上訴之理由者並得於提起上訴後20日內向本院補提理由書
（均須按他造當事人之人數附繕本）「切勿逕送上級法院」。
                                      書記官  莫佳樺
中　　華　　民　　國　　110 　年　　3 　　月　　26　　日
附錄：本案論罪科刑法條全文
中華民國刑法第173條
放火燒燬現供人使用之住宅或現有人所在之建築物、礦坑、火車
、電車或其他供水、陸、空公眾運輸之舟、車、航空機者，處無
期徒刑或7年以上有期徒刑。
失火燒燬前項之物者，處1年以下有期徒刑、拘役或1萬5千元以
下罰金。
第1項之未遂犯罰之。
預備犯第1項之罪者，處1年以下有期徒刑、拘役或9千元以下罰
金。

中華民國刑法第175條
放火燒燬前二條以外之他人所有物，致生公共危險者，處1年以
上7年以下有期徒刑。
放火燒燬前二條以外之自己所有物，致生公共危險者，處3年以
下有期徒刑。
失火燒燬前二條以外之物，致生公共危險者，處拘役或9千元以
下罰金。